【裁判字號】    97,訴,3805
【裁判日期】    971022
【裁判案由】    毒品危害防制條例
【裁判全文】
臺灣臺中地方法院刑事判決              97年度訴字第3805號
公  訴  人  臺灣臺中地方法院檢察署檢察官
被      告  乙○○
上列被告因違反毒品危害防制條例案件，經檢察官提起公訴（97
年度毒偵字第3789號），被告於準備程序中為有罪陳述，經本院
合議庭裁定由受命法官依簡式審判程序獨任審理，判決如下：
    主    文
乙○○施用第一級毒品，累犯，處有期徒刑拾月；又施用第二級
毒品，累犯，處有期徒刑陸月。應執行有期徒刑壹年貳月。
    犯罪事實
一、乙○○前因施用毒品案件，經本院以90年度毒聲字第1721號
    裁定送觀察、勒戒後，因認有繼續施用毒品之傾向，再經本
    院以90年度毒聲字第1988號裁定令入戒治處所施以強制戒治
    ，於民國91年11月1 日強制戒治執行完畢出監，並經臺灣臺
    中地方法院檢察署檢察官以91年度戒毒偵字第441 號為不起
    訴處分確定。又於5 年內之93年間，復因施用毒品案件，經
    本院以93年度訴字第2587號判決判處有期徒刑1 年、9 月，
    定應執行刑為有期徒刑1 年6 月確定；再於94年間因施用毒
    品案件，經本院以94年度訴字第2867號判決判處有期徒刑1
    年2 月、11月，定應執行刑為有期徒刑1 年11月確定，嗣經
    減刑各減為有期徒刑7 月、5 月又15日，並定應執行刑為有
    期徒刑11月又15日確定，上開二刑合併執行，於94年8 月15
    日入監執行，於96年9 月14日縮短刑期假釋出監並付保護管
    束，於96年12月7 日保護管束期滿，假釋未經撤銷視為執行
    完畢。
二、詎乙○○仍不知悔改，明知海洛因及甲基安非他命分別係屬
    毒品危害防制條例第2 條第2 項第1 款及第2 款所定之第一
    級、第二級毒品，不得持有、施用，竟於前開強制戒治執行
    完畢後，5 年內再犯施用毒品之罪，經本院以上開判決判處
    有罪確定後，復分別基於施用海洛因及甲基安非他命之犯意
    ，於97年8 月6 日下午4 、5 時許（檢察官就施用海洛因之
    時間誤認為97年8 月8 日上午9 、10時許），在台中市○區
    ○○○路1 段300 號9 樓之8 住處內，以將海洛因摻入注射
    針筒注射之方式及將甲基安非他命放置於玻璃球內點火燒烤
    吸食煙氣之方式，先後施用海洛因及甲基安非他命各1 次。
    嗣於97年8 月8 日上午10時50分許，因另涉犯贓物案件為警
    持搜索票至上開住處搜索而查獲，並經警徵得其同意採集尿
    液送驗，結果呈嗎啡及甲基安非他命陽性反應，而查悉上情
    。
三、案經臺中市警察局第五分局報請臺灣臺中地方法院檢察署檢
    察官偵查起訴。
    理    由
一、本件被告乙○○所犯係死刑、無期徒刑、最輕本刑為3 年以
    上有期徒刑以外之罪，其於準備程序中就被訴事實為有罪之
    陳述，經受命法官告知簡式審判程序之旨，並聽取公訴人及
    被告之意見後，本院合議庭認為適宜由受命法官獨任進行簡
    式審判程序，依刑事訴訟法第273 條之1 第1 項規定，裁定
    由受命法官獨任進行審判程序，合先敘明。
二、上開犯罪事實，業據被告乙○○於本院訊問、準備、審理時
    坦承不諱，且被告於97年8 月8 日中午12時14分許，為警所
    採集之尿液經送請中山醫學大學附設醫院檢驗科藥物檢測中
    心檢驗結果，呈嗎啡及甲基安非他命陽性反應，有該中心97
    年8 月21日尿液檢驗報告及臺中市警察局第五分局委託驗尿
    液代號與真實姓名對照表各1 紙附卷可稽（見偵查卷第18、
    19頁），是被告之自白核與事實相符，應堪採信。本案事證
    明確，被告施用第一級毒品海洛因、第二級毒品甲基安非他
    命各1 次之犯行，洵堪認定。
三、按毒品危害防制條例前於92年7 月9 日修正公布，自93年1
    月9 日施行，觀之該條例第20條、第23條之立法理由，修正
    後毒品危害防制條例就施用毒品者，只於「初犯」及「5 年
    後再犯」二種情形，有其追訴條件之限制，即須於初犯經觀
    察、勒戒或強制戒治釋放後，5 年內均無施用毒品之行為，
    始能認其前所實施之觀察、勒戒或強制戒治已足遮斷毒癮，
    而得於5 年後再犯時，再予適用初犯之規定，重行觀察、勒
    戒等程序。倘5 年內已經再犯，被依法追訴處罰，縱其第3
    次（或第3 次以上）施用毒品之時間在初犯釋放5 年以後，
    即與「5 年後再犯」之情形有別，且因已於「5 年內再犯」
    ，顯見其再犯率甚高，原實施觀察、勒戒或強制戒治，已無
    法收其實效，而無5 年戒斷期之存在，自無再經觀察、勒戒
    及強制戒治之必要，應得逕行追訴處罰（最高法院95年5 月
    9 日95年度第7 次刑事庭會議決議參照）。經查：本件被告
    前因施用毒品案件，經本院以90年度毒聲字第1721號裁定送
    觀察、勒戒後，因認有繼續施用毒品之傾向，再經本院以90
    年度毒聲字第1988號裁定令入戒治處所施以強制戒治，於91
    年11月1 日強制戒治執行完畢出監，並經臺灣臺中地方法院
    檢察署檢察官以91年度戒毒偵字第441 號為不起訴處分確定
    ；又於5 年內之93年間，復因施用毒品案件，經本院以93年
    度訴字第2587號判決判處有期徒刑1 年、9 月，定應執行刑
    為有期徒刑1 年6 月確定等情，有臺灣臺中地方法院檢察署
    刑案資料查註紀錄表、全國施用毒品案件紀錄表及臺灣高等
    法院被告前案紀錄表各1 份在卷可憑，是依上開說明，被告
    於前述強制戒治執行完畢釋放後5 年內，再犯施用毒品罪，
    經法院判決有罪確定後，復犯本件施用毒品之犯行，本件犯
    行距前揭強制戒治執行完畢釋放後雖逾5 年，惟核與毒品危
    害防制條例第20條第3 項所定「5 年後再犯」之立法意旨不
    符，揆諸上開說明，仍應予追訴、處罰。
四、核被告乙○○所為，係犯毒品危害防制條例第10條第1 項之
    施用第一級毒品海洛因罪及同條第2 項之施用第二級毒品甲
    基安非他命罪。其持有第一級毒品海洛因及第二級毒品甲基
    安非他命之低度行為，分別為施用第一級毒品海洛因及第二
    級毒品甲基安非他命之高度行為所吸收，不另論罪。又被告
    所犯施用第一級毒品海洛因及第二級毒品甲基安非他命之犯
    行，犯意各別，罪名有異，構成要件不同，應予分論併罰。
    再被告於93年間因施用毒品案件，經本院以93年度訴字第25
    87號判決判處有期徒刑1 年、9 月，定應執行刑為有期徒刑
    1 年6 月確定；再於94年間因施用毒品案件，經本院以94年
    度訴字第2867號判決判處有期徒刑1 年2 月、11月，定應執
    行刑為有期徒刑1 年11月確定，嗣經減刑各減為有期徒刑7
    月、5 月又15日，並定應執行刑為有期徒刑11月又15日確定
    ，上開二刑合併執行，於94年8 月15日入監執行，於96年9
    月14日縮短刑期假釋出監並付保護管束，於96年12月7 日保
    護管束期滿，假釋未經撤銷視為執行完畢乙節，有上開前案
    紀錄表1 份在卷可憑，其於徒刑執行完畢後，5 年內故意再
    犯本件有期徒刑以上之上開2 罪，均為累犯，皆應依刑法第
    47條第1 項之規定，加重其刑。爰審酌被告經觀察、勒戒及
    強制戒治程序，再經法院判處罪刑並執行完畢後，仍未能徹
    底戒絕毒品，再犯本件施用第一、二毒品犯行，足見其戒絕
    毒癮之意志不堅，未能體悟施用毒品對自己、家人造成之傷
    害及社會之負擔，惟念其犯後尚知坦承犯行，態度良好，及
    施用毒品乃戕害自身健康，尚未直接危害他人，反社會性不
    高等一切情狀，分別量處如主文所示之刑，並定其應執行刑
    ，以資懲儆。
據上論斷，應依刑事訴訟法第273 條之1 第1 項、第299 條第1
項前段，毒品危害防制條例第10條第1 項、第2 項，刑法第11條
前段、第47條第1 項、第51條第5 款，判決如主文。
本案經檢察官甲○○到庭執行職務。
中    華    民    國    97    年    10    月    22    日
                  刑事第十庭    法  官  陳玉聰
以上正本證明與原本無異。
如不服本判決，應於收受送達後10日內向本院提出上訴書狀（應
敘述具體理由並附繕本）。
上訴書狀如未敘述理由，應於上訴期間屆滿後20日內補提理由書
於本院。
                                書記官  吳彩華
中    華    民    國    97    年    10    月    22    日
附錄本判決論罪科刑之法條：
毒品危害防制條例第10條
施用第一級毒品者，處6月以上5年以下有期徒刑。
施用第二級毒品者，處3年以下有期徒刑。


司法院資訊處製作；財團法人民間司法改革基金會備份。
